臺灣高等法院臺南分院刑事裁定　　　　　 94年度抗字第137號
抗　告　人
即　被　告　甲○○
選任辯護人　史乃文　律師
上列被告因擄人勒贖等案件，不服臺灣臺南地方法院中華民國94
年4月22日第一審延長羈押裁定（93年度重訴字第28號），提起
抗告，本院裁定如下：
    主  文
抗告駁回。
    理  由
一、本件抗告意旨略以：抗告人即被告甲○○因涉擄人勒贖等案
    件，經原審法院以被告甲○○犯罪嫌疑重大，所犯係最輕本
    刑五年以上有期徒刑之罪，有逃亡之虞，認非予羈押，顯難
    進行審判，於民國（下同）93年11月24日收押，因羈押原因
    仍繼續存在，再予延長羈押二月，固非無見，惟查：
    （一）按「羈押係拘禁被告於一定處所，乃刑事訴訟強制處
          分方式中，干預被告人身自由最為嚴厲者，其目的僅
          在保全證據及刑事訴訟程序之進行，尚不得作為預防
          犯罪之手段，故法律設有一定之要件，在實質要件上
          除被告犯罪嫌疑重大，有法定羈押原因外，尚須非予
          羈押，顯難進行追訴、審判或執行者，亦即有羈押之
          必要性，法院始得為羈押之處分」，最高法院91年度
          台抗字第104號裁定意旨可資參照。而「所謂羈押之
          必要性，係由法院就具體個案，依職權衡酌是否有非
          予羈押顯難保全證據，或難以遂行訴訟程序者為準據
          。被告縱屬犯罪嫌疑重大，且具有法定羈押原因，若
          依比例原則判斷，並無羈押之必要者，固應為停止羈
          押之裁定，或改以其他干預被告權利較為輕微之強制
          處分，亦即有無羈押之必要性，得否具保而停止羈押
          ，應由事實審法院審酌被告各情，依相關規定審慎裁
          定之」，最高法院93年度台抗字第566號之裁定意旨
          復可參照。
    （二）揆之本案，被告甲○○雖經檢察官以被告所涉為刑法
          第347條第1項擄人勒贖罪、槍砲彈藥刀械管制條例第
          7條第4項之罪，最輕本刑均為五年以上有期徒刑之罪
          云云，然被告甲○○堅決否認參與張錫銘集團之擄人
          勒贖罪行，換言之，張錫銘夥同同案被告林國忠、鄧
          永燃、張宏吉等人共同綁架洪俊彥、鄭進富及楊尚書
          等三人，並進而對渠等為勒取贖款之行為，均與被告
          甲○○無涉。因之被告甲○○既無事前參與謀議，亦
          無參與擄人勒贖之犯罪行為，自難認被告甲○○涉有
          擄人勒贖之罪名，再者被告甲○○以其從未經營砂石
          生意，亦未在雲林地區參與工程競標或其他商業行為
          ，要無與被害人張輝元結怨之可能，進而夥同同案被
          告李金成、廖榮輝等人持槍掃射張輝元住處，故被告
          甲○○既無犯罪之動機及犯意，同案被告李金成、廖
          榮輝所為自難認被告甲○○所授意並亦參與其中而涉
          及槍砲彈藥刀械管制條例之重罪，惟原審未查，仍認
          被告甲○○所涉罪名為最輕本刑五年以上有期徒刑之
          罪名，而認有羈押之必要，認事用法已有未洽。
    （三）縱認以檢察官起訴之罪名為最輕本刑五年以上有期徒
          刑之罪名，惟依前揭最高法院之判決意旨，仍需被告
          有羈押之必要，始得施予被告羈押之處分，倘無羈押
          之必要，仍得遂行日後之審判程序或執行，即時以干
          預被告權利較輕微之強制處分，如具保或限制住居等
          處分，而停止被告之羈押。經查：
          1.被告甲○○雖曾因張錫銘之要求而租用民宿供渠等
            住宿，惟否認有參與張錫銘擄人勒贖之策劃及綁架
            人質甚或取贖之行為，業如前述，而徵之被告洪鋒
            文自93年7月26日警方在大寮藏匿處與張錫銘等人
            爆發槍戰，警方在現場逮捕李金成及林國忠，倘被
            告甲○○確有參與擄人勒贖犯行，自應隱匿其行蹤
            而藏匿，以免遭警逮捕，然被告甲○○在大寮藏匿
            處槍戰後，生活作息一如平常，亦即整日處理其經
            營之三煜公司之業務及照顧家中妻兒，並未逃逸或
            隱匿無蹤，故被告甲○○在槍戰後近三個月才遭警
            方在高雄市區逮捕，顯見被告甲○○無逃亡之事實
　　　　　　。
　　　　　2.被告甲○○於被逮捕前，其所經營之三煜公司承接
            國內多項重大工程案件，諸如中油公司大林煉油廠
            之冷凍儲槽整建工程、統一企業投資之高雄複合商
            業中心第一期新建工程主體工程及承包石代公司之
            年度維修等工程，上開工程均因被告甲○○遭收押
            後呈現契約無法繼續履行，甚且契約對造以三煜公
            司之負責人即被告甲○○未能出面，任意停止工程
            之進行及拒絕支付工程款，已使被告甲○○經營之
            三煜公司在財務上遭到重大之損害，嚴重影響被告
            甲○○及其家人之經濟，為此被告甲○○若能以具
            保及強制住居停止羈押之執行，不僅被告甲○○得
            出面處理上開工程之糾葛，避免工程因而停頓甚或
            解約，且被告甲○○既有上開數千萬元之合約尚待
            履行，經具保後應無放棄事業、家庭不顧而潛逃，
            是本案被告甲○○是否仍存在羈押之必要性，尚非
            無疑，惟原審疏未察明，仍為繼續延長羈押，似有
            未洽。
二、按羈押審查程序，不在確認被告罪責與刑罰問題，而係在於
    判斷有無保全必要。故法院於審查羈押應否准許時，應僅就
    卷證資料做形式審查，並適用自由證明程序，而非以嚴格證
    明程序，就法條構成要件，逐一為實質審理。又自由證明程
    序，並不要求至無合理懷疑確信程度，倘聲請人對於羈押三
    要件（即犯罪嫌疑重大、法定羈押原因、羈押必要性），已
    證明至令法院相信「很有可能如此」程度者，即可判定合於
    羈押要件。
三、經查：被告甲○○涉犯93年7月2日和欣客運少東擄人勒贖案
    、93年7月6日凌晨2時35分許雲林縣張輝元住處槍擊案等重
    大刑案，業據共犯李金成等人供明在卷，其中(一)李金成：「
    問：你於5月中旬透過甲○○認識張錫銘等四人後，至7月26
    日被警方查獲這段期間，張錫銘等四人與你、甲○○或何人
    接觸如何？答：這段期間張錫銘等四人分別與我、甲○○、
    甲○○太太阿貞、陳志強、阿輝（廖榮輝）時常接觸、聯絡
    及見面‧‧‧7月5日早上11時許我們從達邦下山途中在石棹
    路上遇到張錫銘等四人駕駛一部綠色休旅車‧‧‧由甲○○
    駕駛銀色休旅車帶張錫銘等四人共同至高雄縣湖內鄉○○○
    路40巷3弄40號進入地下室並告知張錫銘等人該處可以落角
    處。第3次是大約7月8日左右晚上甲○○打電話給我叫我買
    東西上山供應張錫銘等人使用‧‧‧第5次是7月18日晚上甲
    ○○打電話告訴我叫我開車去載他，我就開車至甲○○住處
    載他，車上甲○○告訴張宏吉他們約在高雄縣湖內鄉等我們
    ‧‧‧現金新台幣一千二百十萬元是甲○○開車載我至陳翠
    暇的家樓下，再將上述之錢交給我的。甲○○他是告訴我是
    工程款，但我知他沒有工程款，我知那些錢是綁架勒贖和欣
    客運老闆之子部分之贓款」（嘉義市警察局嘉市警刑七字第
    0930011162號卷第49至52頁）、「我、甲○○二人大約於7
    月5日上午11時在嘉義縣阿里山鄉○○路上與張錫銘等人碰
    面後，我們一同下山前往高雄縣湖內鄉○○○路40巷3弄40
    號藏匿地點，至上述地點時，甲○○就向張錫銘開口說要借
    一把長槍，張錫銘就說他會把槍放在前開藏匿處屋內，至晚
    上甲○○跟我說叫我跟廖榮輝至前開藏匿處屋內取槍，我就
    與廖榮輝開一部車先至前開藏匿處屋內（二樓廁所門後找到
    一把長槍用網球拍袋子裝著）取槍，‧‧‧我與廖榮輝開一
    部車（我們至現場約二百公尺，就用土黃色膠帶把車牌貼起
    來，防止被人看見），由哪仔帶路至雲林縣莿桐鄉開槍地點
    ，就廖榮輝下車持步槍對該透天厝鐵門掃射15發，開完後廖
    榮輝就迅速上車，再由哪仔帶我們迅速離開現場」等語（詳
    嘉義市警察局嘉市警刑七字第0930011162號卷第74、75頁）
    ；(二)林國忠：「問：你等四人於何時取得和欣客運交付的贖
    款？贖款如何處理？答：日期我已忘記了，是由張錫銘一人
    前往取款，取得贖款後回到我們藏匿阿里山達邦山區，之後
    我們就下山到達高雄縣湖內鄉與甲○○等人碰面，欲進入某
    民宅藏匿時，覺得氣氛不對，又轉往高雄縣大寮鄉工寮藏匿
    ，甲○○夫妻等人隨後到場，之後張錫銘拿一只旅行袋（內
    裝有贖款金額）交給甲○○帶走‧‧‧」（台南市警察局第
    一分局南市警一刑偵00000000000號卷第70頁）；(三)郭進成
    ：在93年7月5日晚上我在嘉義市靠近電信局旁邊的「紐約生
    活會館」打麻將，甲○○打電話給我，要約我見面，我們就
    相約在嘉義縣新港鄉○○路旁見，甲○○他自己開一部車，
    另外有一部車坐有二人，其中一個是綽號十六的李金成。他
    們共三個人與我見面後，我開著一部福特銀色休旅車，車牌
    為９８８９—ＧＭ號。我們一起到了雲林縣北港大橋的時候
    ，李金成他們說要去吃飯，剛好當時我也有事，我就與他們
    分手，大概經過二、三個小時後，甲○○打電話給我，問我
    要不要帶路（要我帶他們前往張輝元住處），我當時在路上
    ，我叫他們等一下，大概是在5日深夜12時左右，我到北港
    大橋附近與甲○○他們碰面，李金成與一個年青男子（經查
    為廖榮輝）他們二人共開一部車，李金成開車，另一個年青
    男子坐在李金成旁邊，我則自己開一部車（9889—ＧＭ號）
    ，我在前面帶路，由北港鎮○○路北港農工附近出發後，延
    溪堤岸道路往虎尾方向行駛，在虎尾與莿桐的途中，李金成
    他們停車，他們其中一人突然下車，拿膠布，將前後車牌均
    貼上膠布，而我的車牌沒有貼上膠布，我就直接上路，到達
    莿桐鄉張輝元住處時，我告訴他們二人加油站隔壁燈亮著的
    那一間就是張輝元住宅，我馬上就開車離開了，我在路上聽
    到槍聲，我不知道是李金成還是廖榮輝開槍的，他們隨後就
    跟著我後面離開等語（詳嘉義市警察局嘉市警刑七字第0930
    011162號卷第4至5頁），此外，復有贖金影本、銀行監視器
    拍攝畫面、譯文、阿里山巡蒐照片附卷可佐（詳高雄市政府
    警察局新興分局偵查卷第30至35、37至39、62至65頁），足
    見被告甲○○涉犯最輕本刑為五年以上有期徒刑之擄人勒贖
    及槍砲彈藥刀械管制條例第7條第4項等罪之嫌疑重大。又共
    犯張錫銘迄今尚未緝獲，且張錫銘日前既已透過媒體放話，
    擬槍殺被告甲○○，則甲○○一旦未予羈押，其在本案審理
    過程中，勢必因心理壓力，供詞將有悖於真實，再依被告甲
    ○○涉案程度，其為脫免己身罪責，一旦未予羈押，亦有湮
    滅證據之虞，而使案情難以釐清，故被告甲○○自仍有延長
    羈押之必要。至抗告意旨所舉之事證，均僅在明被告甲○○
    無逃亡之情，惟如前述，被告甲○○有無逃亡之虞，並非本
    院認被告應予羈押之原因與必要性的衡量點，故不影響本院
    之判斷。
四、綜上所述，原審以被告甲○○涉犯最輕本刑為五年以上有期
    徒刑之擄人勒贖及槍砲彈藥刀械管制條例第7條第4項等罪之
    嫌疑乃屬重大，且共犯張錫銘迄今尚未緝獲，而有事實足認
    被告有湮滅、偽造、變造證據或勾串共犯或證人之虞，故非
    予延長羈押，顯難進行審判，並無不當。抗告意旨指摘原審
    延長羈押之裁定不當，為無理由，應予駁回。
五、據上論斷，應依刑事訴訟法第412條，裁定如主文。
中　　華　　民　　國　　94　 　年　　5　 　月   　27 　　日
                  刑事第五庭  審判長法　官 楊 明 章
        　　　　　　　　　　　　　  法　官 顏 基 典
        　　　　　　　　　　　　　  法　官 戴 勝 利
以上正本證明與原本無異。
不得再抗告。
　　　　　　　　　　　　　　　　　　書記官 李 珍 鳳
中    華    民    國     94     年    5     月     27    日
